臺灣高等法院臺南分院刑事判決
111年度上訴字第1154號
上  訴  人  
即  被  告  蘇竑維
選任辯護人  呂盈慧律師
            張藝騰律師
上列上訴人因毒品危害防制條例案件，不服臺灣雲林地方法院11
0年度訴字第599號中華民國111年7月22日第一審判決（起訴案號
：臺灣雲林地方檢察署110年度偵字第3761號），提起上訴，本
院判決如下：
    主  文
上訴駁回。
    事實及理由
一、按民國110年6月16日修正公布、同月18日施行之刑事訴訟法
    第348條規定：「上訴得對於判決之一部為之。對於判決之
    一部上訴者，其有關係之部分，視為亦已上訴。但有關係之
    部分為無罪、免訴或不受理者，不在此限。上訴得明示僅就
    判決之刑、沒收或保安處分一部為之。」。查本案係於上開
    規定修正施行後之111年9月14日始繫屬於本院，此有臺灣雲
    林地方法院111年9月9日雲院宜刑敬決110訴599字第1110013
    162號函上所蓋本院收文戳章（見本院卷第3頁）存卷可稽，
    是本案上訴之效力及其範圍，應依現行刑事訴訟法第348條
    規定判斷，合先敘明。
二、原審於111年7月22日以110年度訴字第599號判決認定上訴人
    即被告（下稱被告）蘇竑維犯販賣第三級毒品而混合二種以
    上之毒品未遂罪，處有期徒刑2年，並為相關沒收之諭知。
    被告於收受該判決正本後，以原判決量刑（含是否適用刑法
    第59條、有無供出毒品上手減刑適用）不當為由提起上訴，
    並經本院向被告及辯護人確認上訴範圍無訛（見本院卷218-
    219頁），揆諸前開說明，被告僅就原判決關於量刑（含是
    否適用刑法第59條、有無供出毒品上手減刑適用）提起上訴
    ，至於原判決其他部分，均不予爭執，亦未提起上訴，而該
    量刑部分與原判決事實、罪名之認定、沒收之諭知，依前開
    新修正之規定，可以分離審查，本院爰僅就原判決關於量刑
    部分加以審理。
三、經本院審理結果，因被告僅就原判決量刑部分提起上訴，業
    如前述，故本案關於被告犯罪事實、所犯法條、論罪、沒收
    部分之認定，均如第一審判決書所記載之事實、證據、論罪
    理由、沒收（如附件）。　　
四、被告上訴意旨略以：⑴被告有供出毒品來源為綽號「張張」
    之乙○○，應有毒品危害防制條例第17條第1項規定之適用。⑵
    被告自始即坦承犯行，犯後態度堪稱良好，且僅交易一次即
    被警員釣魚偵查而查獲，犯罪情節實屬輕微，相較於長期大
    量販賣毒品之大毒梟而言，對社會治安及國民健康之危害顯
    然較小，是以本案犯案情節而言，縱依毒品危害防制條例第
    17條第2項、刑法第25條第2項規定減輕其刑後，仍屬情輕法
    重，在客觀上足以引起一般人之同情，情節尚有可憫恕之處
    ，爰請鈞院依刑法第59條之規定酌減其刑。⑶被告素行尚佳
    ，犯後態度良好，以後定無再犯之虞，請求鈞院審酌伊之智
    識程度、家庭經濟狀況，給予伊緩刑之機會。
五、本件刑之加重減輕之說明：
　㈠本件被告所犯販賣第三級毒品而混合二種以上毒品未遂罪，
    應依毒品危害防制條例第9條第3項之規定，適用其中最高級
    別毒品之法定刑，並加重其刑至二分之一。　
  ㈡按刑事偵查技術上所謂之「釣魚」，係指對於原已犯罪或具
    有犯罪故意之人，以設計引誘之方式，迎合其要求，使其暴
    露犯罪事證，再加以逮捕或偵辦者而言。此乃純屬偵查犯罪
    技巧之範疇，並未違反憲法對於基本人權之保障，且於公共
    利益之維護有其必要性。警方為求破案，授意執勤員警佯裝
    購毒而與毒販聯繫，經毒販允諾，依約攜帶毒品交付予佯裝
    購毒之人，旋為埋伏警員當場查獲者，於此誘捕偵查案件，
    販毒者雖有販毒之故意，且依約攜帶毒品前往交付，並已著
    手實施販毒之行為，然因係受警員引誘偽稱欲購買毒品，警
    員原無買受毒品之意思，其虛與買賣毒品，意在辦案，以求
    人贓俱獲，伺機逮捕，實際上不能真正完成買賣毒品之行為
    ，而應僅論以販賣毒品未遂罪（最高法院93年度台上字第11
    59號判決、最高法院85年度第4 次刑庭會議決議意旨參照）
    。本案乃員警依販毒廣告而喬裝購毒者與被告聯繫後，被告
    即持混合第三、四級毒品之咖啡包前往與喬裝為買家之員警
    進行交易，並向該員警交付前揭毒品咖啡包，顯已著手實行
    販賣毒品之行為，惟因員警係為實施誘捕偵查而佯為買家，
    以求人贓俱獲，無實際買受真意，事實上不能真正完成買賣
    ，故被告就販賣毒品行為，僅能論以未遂。是被告已著手為
    販賣第三級毒品而混合二種以上之毒品之犯罪行為之實行，
    惟因員警欠缺購買真意，自始即屬販賣行為不能完成，為未
    遂犯，爰依刑法第25條第2項之規定，按既遂犯之刑度減輕
    其刑，並依法先加重後減之。
　㈢按毒品危害防制條例第17條第2項規定：「犯第4條至第8條之
    罪於偵查及歷次審判中均自白者，減輕其刑。」，被告就本
    案販賣毒品犯行，於警詢、偵訊、原審及本院審理中均自白
    不諱，有其偵審筆錄在卷可佐，爰依毒品危害防制條例第17
    條第2項規定減輕其刑，並依法先加重後遞減之。　
　㈣關於毒品危害防制條例第17條第1項之說明：　　
　⒈犯毒品危害防制條例第4 條至第8 條、第10條或第11條之罪
    ，供出毒品來源，因而查獲其他正犯或共犯者，減輕或免除
    其刑，同條例第17條第1 項定有明文。其立法旨意在於鼓勵
    被告具體提供其毒品上游，擴大追查毒品來源，俾有效斷絕
    毒品之供給，以杜絕毒品泛濫，祇須被告願意供出毒品來源
    之上手，因而查獲其他正犯或共犯者，即可邀減輕或免除其
    刑之寬典。所謂「供出毒品來源，因而查獲」，係指被告翔
    實供出毒品來源之具體事證，因而使有偵查（或調查）犯罪
    職權之公務員知悉而對之發動偵查（或調查），並因而查獲
    者而言。其中所言「查獲」，除指查獲該其他正犯或共犯外
    ，並兼及被告所指其毒品來源其事。　
  ⒉被告雖供稱其有供出毒品來源為乙○○云云。然查，經原審向
    雲林縣警察局、臺灣雲林地方檢察署查詢結果，檢警均尚未
    查獲被告所稱之乙○○等情，有雲林縣警察局110年11月12日
    雲警刑偵一字第1100051072號函（見原審卷第81頁）、臺灣
    雲林地方檢察署110年11月16日雲檢原玄110偵3761字第1109
    030846號函（見原審卷第83頁）、臺灣雲林地方檢察署110
    年12月21日雲檢原玄110偵3761字第1109034464號函（見原
    審卷第149頁）、雲林縣警察局110年12月21日雲警刑偵一字
    第1100056500號函（見原審卷第151頁）、臺灣雲林地方檢
    察署111年2月9日雲檢原玄110偵3761字第1119003381號函（
    見原審卷第173頁）、雲林縣警察局111年2月10日雲警刑偵
    一字第1110004951號函暨檢附之111年2月7日職務報告（見
    原審卷第175-177頁）、臺灣雲林地方檢察署111年4月13日
    雲檢原玄110偵3761字第1119010135號函（見原審卷第249頁
    ）、雲林縣警察局111年4月8日雲警少字第1110016208號函
    （見原審卷第251頁）、臺灣雲林地方檢察署111年7月15日
    雲檢春玄110偵3761字第1119020075號函（見原審卷第369頁
    ）、雲林縣警察局111年7月19日雲警少字第1110032358號函
    （見原審卷第371頁）在卷可考。另經本院向雲林縣警察局
    、臺灣雲林地方檢察署函詢有無因被告之供述而查獲其毒品
    來源，檢警均稱尚未查獲被告所稱之乙○○乙節，有臺灣雲林
    地方檢察署111年9月27日雲檢春玄110偵3761字第111902793
    4號函、雲林縣警察局111年10月14日雲警少字第1110047050
    號函（見本院卷第111、131頁）附卷可按，可見偵查機關並
    未因被告之供述而查獲毒品上游，自不合於毒品危害防制條
    例第17條第1項所規定「供出毒品來源，因而查獲其他正犯
    或共犯」之要件，無從據該項規定減輕其刑。
　⒊至雲林縣警察局雖函覆稱：「職陳羿嘉偵辦犯嫌乙○○涉嫌毒
    品案，經本局擴大追查後發現張嫌尚有販毒共犯『陳育軒』（
    應係陳義軒），查張嫌現已於彰化監獄服刑中，將於近日前
    往借詢並通知陳嫌到案說明，俟到案後再將相關卷證函請貴
    院參辦。」等語，有該局111年10月26日雲警少字第1110052
    229號函及職務報告在卷可按（見本院卷第171-173頁），然
    迄至本案言詞辯論終結前仍未見查獲被告毒品上游；又依雲
    林縣警察局提供之資料及卷附臺灣彰化地方檢察署110年度
    偵字第15663、11669號乙○○、陳義軒被訴販賣第三、四級毒
    品之起訴書（見本院卷第189-205、207-211頁）觀之，亦無
    從認定與被告販賣之毒品來源有何關聯，則被告即無上開減
    刑事由之適用，併此敘明。
　㈤關於刑法第59條部分：
　　被告及其辯護人雖主張：被告犯後始終坦承犯行，深具悔意
    ，且犯罪情節尚輕，請求依刑法第59條規定減輕其刑云云。
    惟按刑法第59條之酌量減輕其刑，必須犯罪另有特殊之原因
    與環境，在客觀上足以引起一般同情，認為即使予以宣告法
    定最低度刑期猶嫌過重者，始有其適用。其審酌事項固不排
    除刑法第57條所列舉10款事由，但仍以犯罪時有其特殊之原
    因與環境為必要，且應與其犯罪之情狀，二者比較衡量後，
    整體考量。被告所犯販賣第三級毒品而混合二種以上之毒品
    未遂罪，法定最輕本刑為有期徒刑7年，雖有毒品危害防制
    條例第9條第3項之加重事由，但其有如前述未遂、偵審中自
    白之減刑事由，依法先加後遞減後之處斷刑，已經大幅降低
    ，並無過苛情事，至其所述個人家庭等因素，核屬個人之犯
    罪動機與目的，且其所圖者，為一己之私利，至於所陳所販
    賣之毒品數量、所圖獲利之金額非鉅以及始終坦承犯罪等等
    ，亦非任何特殊情事，實無何足以引起一般人同情而顯可憫
    恕之情事，僅能作為量刑審酌事由，按上說明，自無刑法第
    59條規定之適用。是認被告及其辯護人此部分之主張並無理
    由。
六、上訴駁回之理由：
　㈠原判決審酌被告應知毒品對個人健康及社會秩序戕害甚鉅，
    法律明文禁止販賣，竟無視國家法令，公然於不特定人得以
    瀏覽之社群軟體內販賣含有上開成分之毒品咖啡包，戕害國
    民身心健康，並破壞社會治安，所為誠屬不該，惟念及被告
    年紀尚輕，於犯罪後始終坦承販賣毒品犯行，態度良好，且
    本案經員警於執行網路巡邏時所發覺，而未生販賣毒品與他
    人之結果，兼衡酌其前科素行，及自陳高職畢業之智識程度
    ，從事殯葬業之工作，月收入約新臺幣2萬元，離婚，家中
    尚有父親，暨其犯罪動機、目的、手段、持有以及販賣毒品
    之數量等一切情狀，量處有期徒刑2年。
  ㈡被告雖以前詞提起上訴，然查，按量刑輕重，屬為裁判之法
    院得依職權自由裁量之事項，苟其量刑已以行為人之責任為
    基礎，並斟酌刑法第57條各款所列情狀，在法定刑度內，酌
    量科刑，無顯然失當或違反公平、比例及罪刑相當原則者，
    亦無偏執一端，致明顯失出失入情形，即不得指為違法。查
    原判決已經詳細記載量刑審酌各項被告犯罪情節及犯罪後態
    度等一切情狀，予以綜合考量，在法定刑內科處其刑，尚屬
    妥適；且原判決業已就被告有毒品危害防制條例第9條第3項
    、刑法第25條第2項、毒品危害防制條例第17條第2項等刑之
    加重減輕事由規定之適用等旨說明綦詳。準此，原審於量刑
    時既已將上開減刑事由均予以考量在內，且所處刑度亦與罪
    刑相當原則及比例原則無悖，是被告主張原審量刑過重，其
    有毒品危害防制條例第17條第1項規定適用，及請求依刑法
    第59條規定酌減其刑云云提起上訴，為無理由，應予駁回。
　㈢至辯護人雖請求對被告宣告緩刑云云。惟查，被告前因詐欺
    案件，甫於111年5月11日經臺灣臺中地方法院以110年度金
    訴字第1138號、111年度金訴字第125號、第497號、第550號
    判決判處應執行有期徒刑2年6月等情，有上開判決書存卷可
    考（見原審卷第335頁以下），可見其並非偶犯刑案，不宜
    為緩刑宣告，是本案並無從為緩刑之宣告，附此敘明。
據上論斷，應依刑事訴訟法第368條，判決如主文。
本案經檢察官黃立夫提起公訴，檢察官葉耿旭到庭執行職務。
中　　華　　民　　國　　111 　年　　12　　月　　20　　日
                  刑事第一庭    審判長法  官  陳連發
                                      法  官  洪榮家   
                                      法  官  何秀燕
以上正本證明與原本無異。
如不服本判決應於收受送達後20日內向本院提出上訴書狀，其未
敘述上訴理由者，並得於提起上訴後20日內向本院補提理由書（
均須按他造當事人之人數附繕本）「切勿逕送上級法院」。
　　　　　　　　　　　　　　　　　　　書記官  翁心欣
中　　華　　民　　國　　111 　年　　12　　月　　20　　日

附錄本案論罪科刑法條：
毒品危害防制條例第4條
製造、運輸、販賣第一級毒品者，處死刑或無期徒刑；處無期徒
刑者，得併科新臺幣三千萬元以下罰金。
製造、運輸、販賣第二級毒品者，處無期徒刑或十年以上有期徒
刑，得併科新臺幣一千五百萬元以下罰金。
製造、運輸、販賣第三級毒品者，處七年以上有期徒刑，得併科
新臺幣一千萬元以下罰金。
製造、運輸、販賣第四級毒品者，處五年以上十二年以下有期徒
刑，得併科新臺幣五百萬元以下罰金。
製造、運輸、販賣專供製造或施用毒品之器具者，處一年以上七
年以下有期徒刑，得併科新臺幣一百五十萬元以下罰金。
前五項之未遂犯罰之。

毒品危害防制條例第9條
成年人對未成年人販賣毒品或犯前三條之罪者，依各該條項規定
加重其刑至二分之一。
明知為懷胎婦女而對之販賣毒品或犯前三條之罪者，亦同。
犯前五條之罪而混合二種以上之毒品者，適用其中最高級別毒品
之法定刑，並加重其刑至二分之一。